【裁判字號】    96,勞訴,67
【裁判日期】    970801
【裁判案由】    給付工資
【裁判全文】
臺灣臺中地方法院民事判決  96年度勞訴字第67號
原      告  庭盛實業股份有限公司
法定代理人  丁○○
訴訟代理人  高志明    律師
被      告  伊甸營造有限公司即永亨通營造有限公司
法定代理人  丙○○
訴訟代理人  乙○○
上列當事人間請求給付工資事件，經本院於民國97年7月11日言
詞辯論終結，判決如下：
    主    文
被告應給付原告新台幣壹佰玖拾捌萬柒仟玖佰陸拾參元，及自民
國九十六年八月二十六日起至清償日止，按年利率百分之五計算
之利息。
訴訟費用由被告負擔。
本判決於原告以新台幣陸拾陸萬貳仟柒佰元為被告預供擔保後，
得假執行，但被告以新台幣壹佰玖拾捌萬柒仟玖佰陸拾參元為原
告預供擔保，得免為假執行。
    事實及理由
壹、原告訴之聲明：除假執行擔保金額及免為假執行部分外，如
    主文所示。
貳、事實摘要：
一、原告起訴主張：
  (一)本件兩造間工程契約總價金為新台幣（下同）5,394,644元，
    追加工程款為650,500元，合計6,045,144元。扣除追減工程款
    639,800元，路線石扣款215,764元，工程逾期扣款243,200元
    ，廣達混泥土款358,417元及已付工程款2,600,000元，即被告
    尚欠工程款1,987,963元未給付（計算式如下：0000000-
    000000-000000 -000000-000000-0000000=0000000 ）。
  (二)本件兩造間於民國94年11月19日所定契約書工程總價金為
    5,394,644元（證一），另依台中縣石岡鄉公所結算驗收證
    明書所載追加工程款為650,500元（證二），故本件最終工
    程款總價款為6,045,144元。
  (三)前開工程依台中縣石岡鄉公所結算之結果，其中追減工程款
     639,800元、路綠石扣款215,764元之扣款部分，原告不爭執
     。
  (四)另依被告所呈庭盛公司結算明細（附件一）所列廣達混泥土
    款358,417元之扣款及已付工程款2,600,000元部分原告不爭
    執。
  (五)被告所呈庭盛公司結算明細所列工程逾期扣款660,000元與
    台中縣石岡鄉公所結算之逾期扣款486,400元不符，依兩造
    間前揭契約書第肆條約定，應以台中縣石岡鄉公所結算為準
    ，而此部分逾期之原因係另因園治公司供貨遲延所致，故由
    其負擔二分之一之扣款責任，是原告應只負二分之一扣款責
    任即243,200元。
  (六)綜上所述，本件被告尚欠工程款1,987,963元未為給付。
二、被告則以：
    系爭工程總價金應為11,475,000元，逾期扣款則為660000元
    ，另有多筆被告代原告墊付之款項（詳下述爭點三、四）應
    予扣除，故被告毋庸再給付原告任何款項。
參、本件兩造不爭執事項：
一、兩造間工程契約（下稱系爭契約）有效存在。
二、如原告民國97年2月20日準備書狀第三（追減工程款639,800
    元、215,764元）、第四項（廣達混泥土款358,417元、已付
    工程款2,600,000元）所述。
三、前開工程依台中縣石岡鄉公所結算之結果，其中追減工程款
    639,800元、路綠石扣款215,764元之扣款部分，原告不爭執。
四、另依被告所呈庭盛公司結算明細所列廣達混泥土款358,417
    元之扣款及已付工程款2,600,000元部分原告不爭執。
肆、本件關鍵爭點及關於爭點兩造之主張：
一、系爭契約總價金、追加工程款究為若干？
(一)、原告主張：總價金5,394,644 元，追加工程款650,500 元。
(二)、被告主張：工程總價金11,475,000元，證據為雙方前後共有
    三方的契約，如證一所示。原告所列的追加、追減工程款無
    誤。
二、工程逾期扣款究為若干？
(一)、原告主張：486,400元（依石岡鄉公所結算為準），且原告
    只負二分之一責任，即243,200元。
(二)、被告主張：660,000元（庭盛公司結算明細所列）。
三、支付巨達公司4,200 元及寶覺公司118,800 元，是否應自原
    告主張的金額中扣除？
(一)、原告主張：否。
(二)、被告主張：是。
四、支付訴外人蔡萬庭48,000元，大眾公司320,650元，大勝公
    司10,200元，乙○○代墊款292,093元，庄柏公司8,900元，
    現場收尾4,500元，人員管理費90,000元，是否應自原告主
    張的金額扣除？
(一)、原告主張：否。
(二)、被告主張：是。
伍、本院得心證之理由
一、關於上開爭點一：
    本件工程總價金，應以原告主張之金額為正確，此觀原告提
    出之94年11月19日契約書工程總價金為5,394,644元（參原
    告97年2月20日準備書狀附證一），及原告提出台中縣石岡
    鄉公所結算驗收證明書所載追加工程款為650,500元（參同
    前狀附證二）即明，故本件最終工程款總價款為6,045,144
    元。被告主張系爭工程總價金應為11,475,000元，惟未能舉
    證以實其說，且如被告所述，則被告尚欠原告之報酬豈非遠
    遠超出本件原告之請求？
二、關於上開爭點二：
    依原告提出之石岡鄉公所結算結果，工程遲延扣款金額僅
    486,400元（參同上原告證二），且原告只負擔其中二分之
    一責任，其餘由園治景觀有限公司負擔，此據證人即園法景
    觀有限公司負責人甲○○到庭結證屬實（證詞詳見本院97年
    5月7日言詞辯論筆錄），亦即僅能自原告向被告請款中扣除
    243,200元。至於被告辯稱應扣除660,000元，固係依原告公
    司結算明細所載為準，然查，此種承包公共工程之逾期扣款
    ，應以主辦單位計算為準，原告公司自列金額超過嗣後結算
    之扣款金額，自仍應依結算金額為準。
三、關於上開爭點三、四：
    此係對被告有利之事實，然原告全然否認被告主張之金額，
    應由原告向被告請求之工程款中扣除，被告復未能舉證證明
    所謂代墊款，是否確係代原告支付款項？原告是否事前同意
    由被告代墊，並事後得自原告請求之工程款中扣除？從而，
    被告之抗辯尚難憑採，被告於爭點三、四中主張代原告墊付
    之款項，不能扣除。
四、綜上所述，原告得向原告請求之工程款為1987,963元，因本
    件兩造間工程契約總價金為5,394,644元，追加工程款為
    650,500元，合計6,045,144元。扣除追減工程款639,800元
    ，路線石扣款215,764元，工程逾期扣款243,200元，廣達混
    泥土款358,417元及已付工程款2,600,000元，即被告尚欠工
    程款1,987,963元未給付（計算式如下：0000000-
    000000-000000 -000000-000000-0000000=0000000），從而
    ，原告據以請求上開金額及自96年8月26日（起訴狀繕本送
    達被告翌日）起至清償日止，按法定利率即年利率5%計算之
    遲延利息，自屬有據，應予准許。
五、假執行之宣告：
    兩造陳明願供擔保請為宣告假執行或免為假執行，經核均與
    規定相符，爰分別酌定相當之擔保金額予以宣告。
陸、結論：
    本件原告之訴為有理由，依民事訴訟法第78條、第390條第2
    項、第392條，判決如主文。
中    華    民    國    97    年    8    月     1     日
                  民事第三庭    法  官   曹宗鼎
上正本係照原本作成。
如對本判決上訴，須於判決送達後20日內向本院提出上訴狀。
中    華    民    國    97    年    8    月     1     日
                                書記官   黃聖心


司法院資訊處製作；財團法人民間司法改革基金會備份。
